【裁判字號】    97,抗,105
【裁判日期】    970131
【裁判案由】    拍賣抵押物
【裁判全文】
臺灣臺北地方法院民事裁定               97年度抗字第105號
抗  告  人  世仁營造有限公司
法定代理人  乙○○
抗  告  人  甲○○
相  對  人  合作金庫商業銀行股份有限公司
法定代理人  丙○○
上列當事人間因拍賣抵押物事件，抗告人對於本院中華民國96年
12月26日96年度拍字第1472號裁定提起抗告，本院裁定如下：
    主  文
抗告駁回。
抗告程序費用新臺幣壹仟元由抗告人負擔。
    理  由
一、按抵押權人，於債權已屆清償期，而未受清償者，得聲請法
    院，拍賣抵押物，就其賣得價金而受清償，依非訟事件法規
    定，係屬非訟事件，此項聲請之裁定，及抗告法院之裁定，
    僅依非訟事件程序，就抵押權及其債權形式上之要件是否具
    備予以審查為已足，並無確定實體上法律關係存否之效力，
    如債務人就債務之存否以及抵押權之設定有爭議時，應由債
    務人提起確認之訴，以資解決，最高法院57年台抗字第76號
    、56年台抗字第714號判例意旨可資參照。
二、本件相對人主張：第三人周尚中曾於民國77年3月21日，將
    其如附表二、三所示之不動產，為擔保其對相對人所欠借款
    等債務，設定新臺幣（下同）11,640,000元之最高限額抵押
    權予相對人，存續期間自77年3月21日起至107年3月20日止
    。嗣因周尚中將附表二、三之不動產，及其對相對人之債務
    均移轉予抗告人世仁營造有限公司（下稱世仁公司），並由
    世仁公司於80年12月6日追加提供附表四至附表八之不動產
    ，一併設定抵押權予相對人，復將最高限額抵押權設定金額
    變更為95,000,000元，抵押權設定義務人及債務人則變更為
    世仁公司。嗣84年6月21日，世仁公司將附表二至附表八之
    不動產移轉登記予訴外人林安台，屆清償期後，世仁公司因
    僅清償部分本金及利息，相對人遂向本院聲請裁定拍賣抵押
    物（85年度拍字第1384號）及強制執行除附表一所示之不動
    產外之其他擔保物（本院92年度執黃字第20086號函轉台灣
    金融資產服務股份有限公司案號：93年度北金拍四字第9號
    ），並於93年7月13日拍定在案，仍不足償還世仁公司所積
    欠之全部債務。本件附表一所示之不動產未付諸拍賣，仍為
    相對人設定抵押權登記中，但其中土地持分業於95年2月27
    日，由林安台移轉登記予甲○○。依本院85年度民執未7491
    字第32034號債權憑證及台灣金融資產服務股份有限公司93
    年北金拍四字第9號強制執行事件拍賣案款分配表，世仁公
    司尚欠相對人本金2,498,858元，及自93年7月15日起至清償
    日止按年利率10.8％計算之利息。為此聲請拍賣抵押物以資
    受償，並提出他項權利移轉變更契約書、抵押權設定契約書
    暨其他約定事項、他項權利證明書、本院85年度拍字第1384
    號裁定、台灣金融資產服務股份有限公司通知及公告、土地
    與建物登記謄本、本院債權憑證、本票、借據、台灣金融資
    產服務股份有限公司函及強制執行金額計算書分配表等件影
    本為證。
三、抗告意旨略以：相對人所稱抗告人積欠本金2,498,858元部
    分，抗告人業已清償完畢，且相對人尚有超收22,587,992元
    ，抗告人對於相對人既已不負任何債務，原法院裁定准許拍
    賣系爭抵押物，自非合法。又法院於審查時應就債務人所提
    出之清償及計算債權債務之證據一併為審酌，而非謂法院僅
    有形式審查之責任，本件兩造間對於債權額之存在既有爭執
    ，債權人復無直接證據證明其債權確實存在，自不應准許債
    權人實行抵押權而為拍賣，爰請求廢棄原裁定云云。經查，
    本件抗告論旨無非係對於本件最高限額抵押權所擔保之債權
    是否存在有所爭執，抗告人主張相對人之債權2,498,858元
    不存在云云，核屬實體法上之爭執，依首揭判例意旨，應由
    抗告人另行提起訴訟，以資解決，尚非本件非訟程序所得審
    究，從而，抗告人提起本件抗告，於法即有未合，應予駁回
    。
四、據上論結，本件抗告為無理由，依非訟事件法第46條、第21
    條第2項、第24條第1項，民事訴訟法第495條之1第1項、第4
    49條第1項、第78條，裁定如主文。
中    華    民    國    97    年    1     月    31    日
              民事第五庭審判長法      官  薛中興
                              法      官  林麗真
                              法      官  陶亞琴
以上正本係照原本作成。
如不服本裁定，僅得於收受裁定正本送達後10日內，以適用法規
顯有錯誤為理由，向本院提出再抗告狀（須附繕本一份及繳納再
抗告裁判費新台幣1,000元），經本院許可後始可再抗告。
中    華    民    國    97    年    1     月    31    日
                              法院書記官  蔡月女


司法院資訊處製作；財團法人民間司法改革基金會備份。
